【裁判字號】    89,訴,1975
【裁判日期】    900116
【裁判案由】    槍砲彈藥刀械管制
【裁判全文】
臺灣板橋地方法院刑事判決                        八十九年度訴字第一九七五號
    公  訴  人  臺灣板橋地方法院檢察署檢察官
    被      告  甲○○
右列被告因違反槍砲彈藥刀械管制條例案件，經檢察官提起公訴（八十九年度偵字第
一六○八九號），本院判決如左：
    主  文
甲○○未經許可，持有子彈，處有期徒刑陸月，併科罰金新台幣壹萬元，有期徒刑如
易科罰金，罰金如易服勞役，均以銀元參佰元即新台幣玖佰元折算壹日。
扣案之子彈肆發均沒收之。
    事  實
一、甲○○明知具有殺傷力之子彈，非經中央主管機關許可，不得持有，竟於民國八
    十九年四月初某日，在臺北縣新莊市○○路上，自姓名年籍不詳綽號「小燕」之
    成年男子處，收受具有殺傷力之改造子彈四顆，無故而持有之，並將之藏放在其
    位於臺北縣板橋市○○路○段四十巷三五號三樓之住處。嗣於八十九年八月二十
    四日十七時三十五分許，因違反毒品危害防制條例案件，經警持臺灣板橋地方法
    院檢察署檢察官簽發之搜索票於上址搜索時，始查獲上情。
二、案經臺北縣警察局海山分局移送臺灣板橋地方法院檢察署檢察官偵查起訴。
    理  由
一、右揭犯罪事實，業據被告甲○○迭於警偵訊及本院審理中坦承不諱，並有於八十
    九年八月二十四日十七時三十五分許，在其位於臺北縣板橋市○○路○段四十巷
    三五號三樓住處查扣之子彈四顆扣案為證。再前開子彈，認均係由玩具子彈改造
    而成（具直徑約十ｍｍ之金屬彈頭），採樣一顆試射，可擊發，認具殺傷力等情
    ，並據內政部警政署刑事警察局鑑定屬實，有該局八十九年九月十四日刑鑑字第
    一三二八三一號鑑驗通知書乙紙附卷可稽，是被告上開不利於己之自白，核與事
    實相符，應堪採信。本案罪證明確，被告犯行堪予認定，應依法論科。
二、核被告所為，係犯槍砲彈藥刀械管制條例第十二條第四項之未經許可，持有子彈
    罪。再刑法第四十一條原規定「犯最重本刑為三年以下有期徒刑以下之刑之罪，
    而受六月以下有期徒刑或拘役之宣告，因身體、教育、職業或家庭之關係，執行
    顯有困難者，得以一元以上三元以下折算一日，易科罰金」。而於九十年一年十
    日公布施行，同年一月十二日生效之刑法第四十一條第一項係規定「犯最重本刑
    為五年以下有期徒刑以下之刑之罪，而受六月以下有期徒刑或拘役之宣告，因身
    體、教育、職業或家庭之關係或其他正當理由，執行顯有困難者，得以一元以上
    三元以下折算一日，易科罰金」，比較新舊法之規定，以新法較有利於被告，依
    刑法第二條第一項前段之規定，應適用新修正之刑法第四十一條第一項論處。爰
    審酌被告素行尚可，有臺灣高等法院檢察署刑案紀錄簡覆表乙紙在卷可稽，犯後
    坦承犯行，態度尚佳，且僅持有子彈四發暨犯罪之動機、目的、手段、對社會治
    安所生危害及其品性、生活狀況、智識程度、犯罪態度等一切情狀，量處如主文
    所示之刑，並分別諭知易科罰金及易服勞役之折算標準。至扣案之子彈四發係屬
    違禁物，爰依刑法第三十八條第一項第一款之規定併予宣告沒收之。
三、公訴意旨另認：被告於八十九年四月間某日，自綽號小燕真實身份不詳之友人處
    ，取得具殺傷力半自動仿ＣＯＬＴ改造玩具手槍一把（含彈匣一個），即未經許
    可而無故持有上開手槍，因認被告另涉有違反槍砲彈藥刀械管制條例第十一條第
    四項之未經許可持有手槍罪云云。訊據被告固坦承於右揭時地，自綽號小燕處收
    受手槍乙支（含彈匣一個）等情不諱，惟堅詞否認有何違反槍砲彈藥刀械管制條
    例之犯行，並辯稱：伊以為該手槍係玩具手槍等語。經查：
  (一)扣案之手槍（槍枝管制編號0000000000），經送內政部警政署刑事警
    察局鑑定結果，固認：該槍係仿ＣＯＬＴ廠半自動手槍製造之塑膠玩具槍（槍身
    為金屬材質、滑套為塑膠材質），槍管為塑膠材質具已暢通，以打擊底火（藥）
    引爆子彈內火藥為發射動力，至於是否具殺傷力，請卓參隨附之「槍枝殺傷力鑑
    定說明」等語（詳右揭鑑驗通知書）。然就本案槍枝是否具有殺傷力，上引之鑑
    驗通知書未予進一步鑑驗，僅檢附「槍枝殺傷力鑑驗說明」供為參考。所附之該
    鑑驗說明三、槍枝殺傷力說明雖亦謂：「（一）送鑑槍枝係以擊發底火（藥）引
    爆子彈內火藥為發射動力，依本局對同型式同材質槍枝實驗結果，倘裝填子彈適
    當（即裝填底火、適量火藥及金屬彈丸等使成為適合送鑑槍枝擊發，構造完整之
    子彈），則其最具威力之發射動能，均可達二０焦耳＼平方公分以上，足以穿入
    人體皮肉層。（二）槍枝材質部份如為塑膠，則於發射前述子彈時，因子彈之爆
    炸高壓，可能造成爆裂；雖其彈頭仍可射出，且其發射動能，均可達二０焦耳＼
    平方公分以上，均認具殺傷力；惟其爆裂所造成之碎片，極易傷及持槍者。基於
    土造槍彈具不穩定性，本局統案實驗如上，不再個案測試」等語。但對於本案玩
    具手槍，與該局用以實驗之槍枝，其材質、機能、構造是否完全相同（如本案之
    係塑膠槍管）？該實驗結果如何能類比、援引適用於本案玩具手槍，則未能為清
    楚之說明；且依該說明（二）所述，似係以子彈之殺傷力反推論塑膠槍枝之是否
    具有殺傷力，並未能解釋本案塑膠槍管之手槍究可否發射子彈一節。準此，內政
    部警政署刑事警察局顯未對本案玩具手槍之是否具有殺傷力之事實為實質鑑驗，
    該鑑定結果恐未明確認定前開經警扣案之手槍確係具有殺傷力，則其上開鑑驗通
    知書能否憑為認定本案玩具手槍具有殺傷力之依據，殊堪質疑。
  (二)再者，本院為求慎重，將本案手槍另送法務部調查局鑑定，鑑定結果稱：「一、
    送鑑槍枝（0000000000）係仿美國ＣＯＬＴ’Ｓ  ＭＫＩＶ＼ＳＥＲ
    ＩＥＳ’７０  ＧＯＶＥＲＮＭＥＮＴＭＯＤＥＬ．４５  ＡＵＴＯ形式，槍身
    為金屬材質、槍管及滑套由塑膠材料製成的遊戲槍枝，機械性能良好。二、送鑑
    槍枝非制式槍械且未經改裝改造，其塑膠槍管內有阻隔物存在，認不屬於槍砲彈
    藥刀械管制條例所列管之項目」等語，有該局八十九年十一月十八日（八九）陸
    （三）00000000號鑑定通知書乙紙在卷足稽，由上開法務部調查局鑑定
    結果，前述經警扣案之槍枝，並非制式槍械，且未經改裝、改造等情甚然，此與
    上開刑事警察局鑑驗通知書鑑定內容認扣案之槍枝係仿ＣＯＬＴ廠半自動手槍製
    造之塑膠玩具槍，槍管為塑膠材質且已暢通云云，其鑑定結果並不相符，然刑事
    警察局之鑑驗通知書係就同型式之槍枝所做之一般性說明，此觀之上開鑑驗通知
    書可明，是個別槍枝是否具有殺傷力仍應個別認定，本件扣案手槍槍管為塑膠材
    質，有上開刑事警察局及法務部調查局鑑定書各乙紙足佐，核諸前述刑事警察局
    鑑定書隨附之「槍枝殺傷力鑑驗說明」所載：「槍枝材質部份如為塑膠，則於發
    射前述子彈時，因子彈爆炸高壓，可能造成爆裂」等語，則因系爭槍枝主要材質
    為塑膠，若以具火藥之子彈裝填擊發，必定造成槍枝膛炸而傷及擊發者等情要屬
    無疑，從而上述之「槍枝殺傷力鑑定說明」，實不適合作為判定本案手槍是否具
    有殺傷力之依據至為灼然，應以法務部調查局之鑑定較為實際周詳，故本院認為
    以上開法務部調查局之鑑定結果較為客觀可採，準此扣案之手槍未具殺傷力之事
    實洵堪認定。
  (三)綜上論述，被告辯稱扣案之手槍係屬玩具槍，不具殺傷力等語應堪採信。此外復
    查無積極證據足資證明扣案手槍係屬槍砲彈藥刀械管制條例規定之可發射子彈具
    有殺傷力之槍枝，應屬不能證明被告犯罪，本應為其無罪判決之諭知。然公訴人
    認此部分與前揭論罪科刑部分，有想像競合犯之裁判上一罪關係，本院爰不另為
    無罪判決之諭知。至扣案之手槍（含彈匣乙個）既無殺傷力，則非屬違禁物，本
    院自無從併予宣告沒收之，合此敘明。
據上論斷，應依刑事訴訟法第二百九十九條第一項前段，槍砲彈藥刀械管制條例第十
二條第四項，刑法第二條第一項前段、第十一條前段、九十年一月十日修正公布施行
之第四十一條第一項、第四十二條第二項、第三十八條第一項第一款，罰金罰鍰提高
標準條例第一條前段、第二條，現行法規所定貨幣單位折算新台幣條例第二條，判決
如主文。
本案經檢察官徐景森到庭執行職務。
中    華    民    國      九十      年      一      月      十六        日
                                      臺灣板橋地方法院刑事第四庭
                                          法  官  游  秀  雯
右正本證明與原本無異。
如不服本判決，應於判決送達後十日內，向本院提出上訴狀。
                                          書記官  陳  怡  真
中    華    民    國      九十      年      一      月      十八        日
附錄本案論罪科刑法條全文：
槍砲彈藥刀械管制條例第十二條
未經許可，製造、販賣或運輸子彈者，處一年以上七年以下有期徒刑，併科新臺幣五
百萬元以下罰金。
未經許可，轉讓、出租或出借子彈者，處六月以上五年以下有期徒刑，併科新臺幣三
百萬元以下罰金。
意圖供自己或他人犯罪之用，而犯前二項之罪者，處三年以上十年以下有期徒刑，併
科新臺幣七百萬元以下罰金。
未經許可，持有、寄藏或意圖販賣而陳列子彈者，處五年以下有期徒刑，併科新臺幣
三百萬元以下罰金。
第一項至第三項之未遂犯罰之。


司法院資訊處製作；財團法人民間司法改革基金會備份。
